【裁判字號】    90,上訴,695
【裁判日期】    900710
【裁判案由】    殺人未遂等
【裁判全文】
臺灣高等法院刑事判決                              九十年度上訴字第六九五號
    上  訴  人  臺灣板橋地方法院檢察署檢察官
    被      告  乙○○
    指定辯護人  本院公設辯護人
右上訴人因被告殺人未遂等案件，不服臺灣板橋地方法院八十九年度訴字第一三０三
號，中華民國八十九年十二月二十七日第一審判決（起訴案號：臺灣板橋地方法院檢
察署八十九年度偵字第一０六一一號），提起上訴，本院判決如左：
    主  文
原判決撤銷。
乙○○損壞公務員職務上掌管之物品，處有期徒刑壹年；又竊盜，處有期徒刑捌月。
應執行有期徒刑壹年陸月。
    事  實
一、乙○○曾於民國（下同）八十九年間因傷害尊親屬案件，經臺灣桃園地方法院八
    十九年訴字第一八０號判處有期徒刑七月，緩刑三年；又犯竊盜罪，經臺灣桃園
    地方法院八十九年易字第二五０三號判處有期徒刑八月；又犯殺人未遂罪，經臺
    灣桃園地方法院八十九年訴字第一七二五號判處有期徒刑五年三月，素行不良。
二、乙○○於八十八年八月二十三日上午十一時許，在桃園縣大溪鎮○○路、復興路
    口、竊取全家保險代理人有限公司所有，由該公司職員謝凱柏使用之車牌號碼Ｖ
    三－六三三九號自小客車，並將其上之車牌取下，裝在其所有業於八十八年六月
    二十六日遭註銷之車牌號碼為Ｌ七－二二七八號自小客車上使用。（該原Ｖ三－
    六三三九號自小客車棄置於大溪鎮○○街，於八十八年八月二十三日下午十八時
    許被尋獲，經全家保險代理人有限公司負責人張瑞貞向警方領回）。
三、乙○○於八十九年五月三十日上午八時許，在桃園縣大溪鎮○○路○段一三一巷
    十四弄一號住處，飲用威士比一杯後（吐氣所含酒精成分僅為每公升０．０六毫
    克，尚未達於不能安全駕駛動力交通工具之酒醉狀態），即駕駛其所有原車牌號
    碼為Ｌ七─二二七八號（已註銷）之自用小客車，懸掛前述竊得之Ｖ三─六三三
    九號之車牌，沿國道三號公路由南往北方向行駛，欲至臺北縣永和市找人，途經
    國道三號公路三峽交流道附近，乙○○突然無故將車行駛至同向由潘忠勇所駕駛
    搭載劉佑國之車號為軍二─０五軍用小客車左側，並連續對潘忠勇按鳴喇叭，執
    意潘忠勇所駕駛軍用小客車靠右行駛，乙○○並於國道三號公路北向五十公里處
    之三峽交流道北向匝道出口處，先行將自己所駕駛之自用小客車橫停於該出口處
    ，而將潘忠勇所駕駛之軍用小客車攔停於國道三號公路三峽交流道北向匝道出口
    處之外側路肩，乙○○即下車向潘忠勇與劉佑國大聲叫罵，並以手中的毛巾作勢
    攻擊揮向劉佑國，經路人以無線電通報國道公路警察局勤務指揮中心後，適有內
    政部警政署國道公路警察局第六警察隊龍潭分隊警員丙○○、小隊長甲○○駕駛
    編號六五一號（車牌號碼Ｆ五─六０八五）之警用巡邏車正在附近補胎，據報即
    駕駛巡邏車前往國道三號公路三峽交流道北向匝道出口處處理，詎乙○○看到警
    用巡邏車前來，隨即上車以倒車方式將其所駕駛前述之自用小客車駛回國道三路
    公路北向車道，往北加速逃逸，丙○○、甲○○即駕駛編號六五一號警用巡邏車
    啟動警示燈及警報器自後追趕，丙○○、甲○○並持擴音器向乙○○喊話示意停
    車受檢，而依法執行警察巡邏職務，拒乙○○仍拒不停車，丙○○即將警用巡邏
    車駛往外側車道，與乙○○自用小客車併行，乙○○明知丙○○、甲○○係屬依
    法執行警察職務，即仍基於妨害公務之犯意，接續二次將所駕駛自用小客車往右
    靠向丙○○所駕駛警用巡邏車，企圖擦撞警用巡羅車，而施以強暴行為，幸經丙○○閃避得宜，致未被撞及，丙○○即將警用巡邏車靠至路肩，向勤務中心請求
    支援後，再尾隨追趕。乙○○為逃避警用巡羅車之攔停，竟無視於當時行駛於高
    速公路上其他車輛之行車安全，逕以時速一百二十公里至一百三十公里之超速行
    駛於國道三號公路北向三峽至樹林間路段，並任意變換車道，以此方法造成其他
    車輛紛紛以緊急變換車道或急踩煞車之方式閃避，致生往來之危險。待駛至樹林
    收費站時，乙○○原本行駛於內側車道，又突然將車變換至最外側之大型車輛收
    費車道，丙○○見狀即加速將警用巡邏車先行通過收費站，準備在收費站外攔停
    乙○○，並有另一輛據報前來支援編號六五三號警用巡邏車已等候於樹林收費站
    外之路旁，乙○○見狀，又逕自將所駕駛自用小客車以橫向方向自收費站最外側
    之大型車道駛至內側第十號之自小客車收費車道，並直接衝過收費站，丙○○所
    駕駛編號六五一號警用巡邏車適處於乙○○之前方，乙○○明知該編號六五一號
    警用巡羅車係屬警員職務上所掌管之物品，竟基於同前妨害公務之犯意，並基於
  損壞之犯意，駕車往前衝撞由丙○○所駕駛編號六五一號警用巡邏車之右後方，
    經丙○○加速往前躲避，乙○○仍接續駕車再次往前衝撞編號六五一號警用巡邏
    車之車尾，致編號六五一號警用巡邏車後方凹陷損壞，並致生往來車輛行車之公
    共危險。乙○○即駕車繼續往北方向逃逸，編號六五一號與編號六五三號警用巡
    邏車則繼續尾隨追捕，至北向四十四公里六百公尺處，編號六五一號警用巡邏車
    因受損無法行駛，由編號六五三號警用巡邏車繼續追捕，乙○○並自土城交流道
    駛下國道三號公路，直至八十九年五月三十日上午九時五十五分許，在臺北縣土
    城市○○路○段與明德路口時，因乙○○所駕駛車輛故障，始由尾隨在後之編號
    六五三號警用巡邏車上警員當場逮獲。
四、案經國道公路警察局第六警察隊報請臺灣板橋地方法院檢察署檢察官偵查起訴。
    理  由
一、訊據被告乙○○矢口否認有右揭妨害公務、公共危險及損壞公務員職務上掌管物
    品犯行，辯稱：伊當時有喝酒，意識模糊，且伊當時開車時速沒有開到一百，只
    有九十公里左右，伊沒有衝撞警車，是警察倒車攔伊的車子被伊撞的，伊沒有加
    速開車，因為伊所駕駛自小客車懸掛的車牌不是伊的，所以伊才想要逃，伊攔下
    軍用小客車僅係以為那台車是伊朋友的，伊攔下發現不是，就走了，伊沒有拿毛
    巾打劉佑國，伊沒有企圖要撞警察，伊只是要逃逸而已云云。惟查：(一)右揭事實
    業據證人劉佑國、潘忠勇於警訊（見原審卷第十三頁至十五頁）、證人即國道公
    路警察局第六警察隊龍潭分隊小隊長甲○○於偵查（見偵查卷第三十五頁反面）
    及證人即國道公路警察局第六警察隊龍潭分隊警員丙○○於偵查（見偵查卷第三
    十五頁反面）及原審調查時（見原審卷第二十頁至二十一頁）分別證述綦詳，並
    有酒精測試值表一份（見偵查卷第十一頁）、警員報告書一份（見偵查卷第七頁
    至第九頁）、內政部警政署國道公路警察局舉發違反道路交通管理事件通知單影
    本二紙（見偵查卷第十五頁）、現場及車損照片七幀（見偵查卷第十六頁至十九
    頁）附卷足稽佐證，又參諸被告曾於偵查中供承：當時因為心裡很害怕，所以才
    加速逃逸，又因當時心裡很亂，才駕車衝撞警察，伊當時時速約一百公里左右，
    伊被追逐時有在高速公路上任意飆行，伊知道如此行為會造成其他駕駛人交通往
    來之危險，在收費站時因心裡還是很亂，所以才沒停下來，伊駕車撞擊警用巡邏
    車後，又倒車再撞擊一次，共撞了二次，當時伊沒有酒醉，伊雖有飲酒，但意識
    還很清醒等語（見偵查卷第三十一頁至第三十二頁背面），核與證人丙○○、甲○○之證詞情節大致吻合，則被告於該次偵查中之自白自屬可採，堪認被告事後
    翻異前詞，應係卸飾之詞，不足採信。(二)被告雖否認有前揭竊盜犯行，辯稱：
    Ｖ三─六三三九號車不是伊偷的，車牌是伊撿到的，伊在桃園縣大溪鎮○○路的
    一家釣蝦場前面草叢撿到的云云。惟查證人即車號Ｖ三─六三三九號自小客車所
    有人全家保險代理人有限公司之負責人張瑞貞於警訊時供稱：該車是伊公司所有
    ，平時是公司職員使用，於八十八年八月二十三日十一時許失竊，由伊公司職員
    謝柏凱向桃園縣警察局大溪分局南雅派出所報案，又於同日（即八十八年八月二
    十三日）十八時尋獲，但尋獲時二面車牌都不在車上（見原審卷第五十七頁警訊
    筆錄）；證人謝柏凱於八十八年八月二十三日前往桃園縣警察局大溪分局南雅派
    出所領取尋獲之車輛時，於警訊時亦證稱：尋獲之Ｖ三─六三三九號自小客車是
    伊於八十八年八月二十三日十一時三十分許在大溪鎮○○路、文化路口所失竊之
    自小客車，同日（即八十八年八月二十三日）十八時許，在大溪鎮○○街尋獲，
    該車係於八十八年八月二十三日十一時許失竊，證人謝柏凱於同日十二時許報案
    ，隨該車於同日下午十八時許即被尋獲，此經張瑞貞及謝柏凱供明，並有車輛失
    竊查詢表及車牌贓物證據各乙份在卷可稽（見偵查卷第十四頁及原審卷五九、六
    ０頁) 。該車號Ｖ三─六三九九號自小客車於八十八年八月二十三日上午十一時
    失竊，同日十八時在另地點即被尋獲，尋獲時兩面車牌均已遺失，足認取走該二
    面車牌者對該二面車牌有特定之需求。又被告所有之原車牌Ｌ七一二二七八號已
    遭註銷，被告為避免遭警察查獲而懸掛系爭之二面失竊車牌一情，亦為被告所自
    承，顯見被告具有竊取車牌之犯罪故意。另被告所辯該二面車牌係伊在桃園縣大
    溪鎮○○路不知名之釣蝦場外面之草叢中所拾獲云云。經檢察官質之為何會在釣
    蝦場外草叢中拾獲車牌時陳稱：伊本來在釣蝦場中，因內急而才到釣蝦場外之草
    叢中準備如廁云云（見偵查卷第三十一頁反面）。乃被告無法清楚交代出該釣蝦
    場之位置，則實際上是否有如其所言之釣蝦場存在即有可疑；又被告何需至外面
    草叢中上廁所，亦啟人疑竇；再者，當被告急需二面車牌時，竟如此碰巧地剛好
    有二面車牌丟在草叢中以符其需求，亦有違常情，本院依據前述之證據及被告供
    詞不足採信，足以認定被告確有前述竊盜之犯行，綜上所述，本件事證明確，被
    告犯行洵堪認定。
二、按交通警察所使用之巡邏車屬交通警察職務上掌管之物品，被告駕車自後予以撞
    擊損壞，應成立刑法第一百三十八條損壞公務員職務上掌管物品罪（參見臺灣高
    等法院檢察處及所屬各級檢察處七十年度法律座談會決議），核被告乙○○所為
    係犯刑法第一百三十五條第一項之強暴妨害公務執行罪、同法第一百三十八條之
    損壞公務員職務上掌管物品罪、同法第一百八十五條第一項之以他法妨害公眾往
    來安全罪及同法第三百二十條第一項之竊盜罪；又被告多次以企圖擦撞警用巡邏
    車及直接衝撞警用巡邏車等強暴方式妨害警察執行職務之行為，應係出於妨害公
    務之單一犯意，接續為之，其各個舉動，不過為其強暴妨害公務執行犯行之一部
    分，而屬接續犯，公訴人認係連續犯，顯有誤會。又按強暴妨害公務執行罪為妨
    害國家法益之犯罪，其直接受害者係執行之公務，故被告雖施強暴於警員丙○○
    及甲○○二人，仍僅論以一強暴妨害公務執行罪，附予敘明。按高速公路上來往
    車輛甚多，被告駕車在高速公路上，為逃避警方人員追捕，以高速蛇行之方式行
    駛，或變換車道、急踩煞車，並衝撞警車，再再足以妨害公眾往來之安全，是被
    告所犯前開強暴妨害公務執行罪、損壞公務員職務上掌管物品罪及以他法妨害公
    眾往來安全間，屬一行為觸犯三罪名，為想像競合犯，應依刑法第五十五條之規
    定，從較重之損壞公務員職務上掌管物品罪處斷；又被告所犯前揭損壞公務員職
    務上掌管物品罪與竊盜罪間，犯意各別，行為互殊，應予分論併罰。
三、被告應成立竊盜罪，已如前之所述，原判決認被告不成立竊盜罪，已有未當，檢
    察官提起上訴，指摘原判決此部分不當，為有理由。又被告損壞公務員掌管物品
    罪及公共危險罪部分，原審予以論罪科刑，固非無見，惟被告駕車在來往車輛甚
    多之高速公路上，以高速蛇行之方式行駛，衝撞警車，以達其妨害公務之目的，
    並因而損壞警車，已同時妨害公眾往來之安全，被告所犯前開強暴妨害公務執行
    罪、損壞公務員職務上掌管物品罪及以他法妨害公眾往來安全間，屬一行為觸犯
    三罪名，為想像競合犯，原判決認被告損壞警車及公共危險二罪，應分論併罰，
    容有未洽，檢察官提起上訴略以：被告駕駛凱迪拉克四千五百ＣＣ隻大馬力自小
客車在高速公路上以超過時速一百公里之高速連續做勢側撞國道公路警察局第六
    警察隊龍潭分隊警員丙○○、甲○○所駕駛之德國「寶馬牌」巡邏車，並於樹林
    收費站處，以近時速一百公里之高速追撞上揭巡邏車，致該巡邏車之後保險桿及
    行李箱後方凹陷，而上開被告所駕駛之自小客車之前方保險桿及部分車頭毀損，
    衡情以上揭高速先行連續擠迫巡邏車，後來更直接撞擊之，極易造成被撞者死亡
    之情，乃為一般人所公認，復為被告於偵訊中，經檢察官質之以此高速撞擊他車
    及迫近他車可能造成他人死亡結果知否時當庭供稱：確實知道這樣會造成他人之
    死亡等語，則被告之主觀確實明切地知道自己所為會造成他人死亡之結果，仍「
    執意」為之，早已超過故意之下限要求，顯然可知被告具有殺人之犯意無誤，指
    被告應成立殺人未遂罪，尚無可採（詳如後述），惟原判決既有可議，應由本院
    將原判決撤銷改判，審酌被告乙○○對於執行公務之警員施強暴行為，損壞公務
    員職務上所掌管物品，恣意挑戰公權力，處刑自不宜寬縱，暨其犯罪動機、目的
    、所生危害及犯後態度等一切情狀，就損壞公務員職務上掌管之物品部分，判處
    有期徒刑一年；就竊盜部分，判處有期徒刑八月，而後合併定應執行刑為有期徒
    刑一年六月。
四、公訴意旨另以：被告乙○○於前揭時地，為逃避內政部警政署國道公路警察局第
    六警察隊龍潭分隊警員丙○○、小隊長甲○○之追捕，以時速一百二十公里左右
    之高速，駕車猛然向丙○○所駕駛編號六五一號搭載甲○○之巡邏車左側撞擊，
    幸丙○○閃避得宜而未果，嗣於通過樹林收費站後，又以時速一百公里左右之高
    速，駕車衝撞當時行駛於其前方之編號六五一號警用巡邏車之右後方二次，致編
    號六五一號警用巡邏車後方凹陷損壞之行為，係涉有刑法第二百七十一條第二項
    、第一項之殺人未遂罪嫌云云。惟按犯罪事實應依證據認定之，無證據不得推定
    其犯罪事實，刑事訴訟法第一百五十四條定有明文。公訴人認被告涉有前揭罪嫌
    ，係以被告坦承不諱、被害人即證人丙○○、甲○○之證詞、職務報告書及車損
    照片七幀為其論據。被告乙○○則堅決否認有殺人之犯意，辯稱：是警察倒車攔
    伊的車子，伊才撞到警察的車子，伊沒有加速開車，伊沒有企圖撞警察，伊只是
    要逃而已云云。經查，被告於右揭時地以一百二十到一百三十公里之高速駕駛車
    輛，並企圖往右側撞編號六五一號巡邏車未果，及於通過樹林收費站後，接續二
    次自後衝撞該編號六五一號巡邏車，致該巡邏車後方凹陷損壞等情，業據被害人
    即證人李尉文、甲○○於證述屬實，並有李尉文書立之報告書乙份附於偵查卷可
    稽，是被告前揭所辯未超速及未追撞巡邏車之詞顯不足採，然查被告前揭高速駕
    車行駛之行為，本意僅係為逃避警察之追捕及損壞公務員職務上掌管物品，並造
    成高速公路行駛車輛之危險，已如前揭論罪部分所述，但並無何證據足認被告高
    速駕車行為之初係存有殺人之故意，況且，參諸被害人即證人丙○○於原審證稱
    ：伊開車繞到被告車子的右邊，並用手勢叫他停車，他也不聽，並且開車往右靠
    ，企圖撞伊的車子，連續二次，伊就開車靠到路肩，請求支援，被告衝過樹林收
    費站時，伊的車子剛好在他的前面，伊見他有衝撞伊車子的意思，伊就開車閃避
    ，但他還是撞到伊車子的右後方，後來伊就趕快把車子開走，但被告還是開車緊
    追在伊車子後面，並且開車衝撞伊車尾，他撞伊車之後，又加速開車逃逸等語（
    見原審卷第二十頁正反面）。又證人甲○○於本院調查時供稱，被告駕車撞我所
    坐之警車，車子現已修好，我們是從三鶯交流道北上五十一公里處開始尾隨追他
    ，追他到四十六公里二百五十公尺樹林收費站，他本來打算從大型車的繳費車道
    通過，我們則從小型車收費車道通過要攔截他，我們已通過小型車收費車道，他
    被擋在大型車道的大型車之後，無法通過，所以又轉到小型車道，我們的車子去
    攔他，他即來撞擊我們車右側後輪上方的板金處（油箱外面上方），油箱有受損
    漏油，我們當時車子還能行動，他又用車子撞我們車子後燈的部位，被告當時的
    車速無法判斷，被告沒有繳費，所以並不是停車再起步，不過並不是他跑給我們
    追的車速，因為他在過收費站時有減速，我無法判定被告是否要撞死我們（見本
    院九十年五月十六日訊問筆錄）。被告一開始僅係作勢欲側撞該由丙○○所駕駛
    編號六五一號巡邏車，並未確實往右擦撞該編號六五一號巡邏車，又嗣後被告雖
    接續二次自後衝撞該編號六五一號巡邏車後方，惟被告隨即駕車逃逸，並未繼續
    追撞該巡邏車，且被告當時已減速，被告在大型車收費車道，被在前等候繳費之
    大型車所擋住，無法自該大型車收費車道通過，被告再轉往小型車收費車道，通
    過該收費站，被告之車速自無可能甚快，既非高速行駛衝撞前車，足徵被告應未
    有致該編號六五一號巡邏車及其內之警員死亡之殺人犯意。再者，觀諸卷附編號
    六五一號巡邏車及被告所駕駛車輛之車損照片，編號六五一之巡邏車除後保險桿
    及行李箱右後方凹陷外，車身及左側行李箱蓋上方，尚屬完整，並未變形或受損
    ，而被告所駕駛自小客車則除前方保險桿部位之車頭部分毀損外，車身及引擎蓋
    亦均屬完整，益徵被告當時自後衝撞編號六五一號巡邏車之撞擊力，尚非鉅大，
    應無藉此使巡邏車內警員受創死亡之意思，是被告所辯僅係為駕車逃逸等語，應
    堪採信。又遍觀全案卷，被告於警訊、偵查僅就高速駕車衝撞巡邏車逃逸之行為
    自白，並無就殺人未遂之行為有所自白，公訴人認被告就此已坦承不諱，並提起
    上訴，指被告有殺人之犯意，尚無可採。此外，復查無其他積極證據，足資認定
    被告有公訴意旨所指之殺人未遂犯行，此部分本應為被告無罪之諭知，因公訴人
    認被告殺人未遂部份與前揭論罪之損壞公務員職務上掌管物品罪部分有想像競合
    之裁判上一罪關係，爰不另為無罪之諭知，併予敘明。
據上論斷，應依刑事訴訟法第三百六十九條第一項前段、第三百六十四條、第二百九
十九條第一項前段，刑法第一百三十八條、第一百三十五條第一項、第一百八十五條
第一項、第三百二十條第一項、第五十五條、第五十一條第五款，罰金罰鍰提高標準
條例第一條前段，判決如主文。
本案經檢察官林占青到庭執行職務。
中    華    民    國      九十    年       七       月        十        日
                             臺灣高等法院刑事第二十二庭
                                 審判長法  官  許  正  順
                                       法  官  胡  方  新
                                       法  官  林  明  俊
右正本證明與原本無異。
竊盜部分不得上訴；其餘如不服本判決應於收受送達後十日內向本院提出上訴書狀，
其未敘述上訴之理由者並得於提起上訴後十日內向本院補提理由書（均須按他造當事
人之人數附繕本）。
                                       書記官  蕭  進  忠
中    華    民    國      九十    年       七       月        十一      日
附錄本判決論罪法條：
刑法第一百三十八條
毀棄、損壞或隱匿公務員職務上掌管或委託第三人掌管之文書、圖畫、物品，或致令
不堪用者，處五年以下有期徒刑。
刑法第三百二十條
意圖為自己或第三人不法之所有，而竊取他人之動產者，為竊盜罪，處五
年以下有期徒刑、拘役或五百元以下罰金。
意圖為自己或第三人不法之利益，而竊佔他人之不動產者，依前項之規定
處斷。
前二項之未遂犯罰之。


司法院資訊處製作；財團法人民間司法改革基金會備份。
